【裁判字號】    89,上易,50
【裁判日期】    890308
【裁判案由】    詐欺
【裁判全文】
臺灣高等法院高雄分院刑事判決          八十九年度上易字第五號
    上  訴  人
    即自訴人    戊○○
    被      告  丁○○
                甲○○
    被      告  丙○○
右上訴人等因被告詐欺案件，不服臺灣屏東地方法院八十八年度自字第五二號中華民
國八十八年十二月八日第一審判決，提起上訴，本院判決如左：
      主      文
上訴駁回。
      理      由
一、本案經本院審理結果，認第一審判決被告丁○○、甲○○、丙○○均無罪，均核
    無不合，應予維持，並引用第一審判決書記載之理由。（如附件）
二、本案純屬民事糾葛，自訴人應循民事途徑謀求解決。
三、原審因而為被告丁○○、甲○○、丙○○等均無罪之判決，核無不合，自訴人上
    訴意旨，仍執前詞，指摘原判決不當，為無理由，應予駁回。
據上論結，應依刑事訴訟法第三百六十八條、第三百七十三條，判決如主文。
中    華    民    國     八十九     年       三       月        八      日
                              臺灣高等法院高雄分院刑事第九庭
                                  審判長法官  張乙松
                                        法官  張盛喜
                                        法官  任森銓
右正本證乙與原本無異。
不得上訴。
                                      書記官  張文斌
中    華    民    國     八十九     年       三       月      十        日
                                                                        Ｋ
附件：
臺灣屏東地方法院刑事判決                            八十八年度自字第五二號
    自  訴  人  戊○○  男七五歲（民國○○年○月○日生）
                        住屏東市○○街三八號
    被      告  丁○○  男廿七歲（民國○○○年○月○○日生）
                        住屏東市○○路八一之四號
                        身分證統一編號：Ｐ一二六七八六八七號
    被      告  甲○○  男廿九歲（民國○○○年○月○○○日生）
                        住屏東市○○路六五號
                        身分證統一編號：Ｚ000000000號
    被      告  丙○○  男四十二歲（民國○○○年○月○○日生）
                        住屏東市○○路七五號
                        身分證統一編號：Ｚ000000000號
右列被告因詐欺案件，經自訴人提起自訴，本院判決如左：
     主  文
丁○○、甲○○、丙○○均無罪。
     理  由
一、自訴意旨略以：緣被告丁○○在屏東市○○路八十一號開設「翎鈴寵物用品百貨
    」店，三樓則租予被告甲○○開麻將賭場，於民國（下同）八十七年十二月十日
    ，被告丁○○竟唆使被告甲○○持丁○○所簽發，且由被告甲○○背書，八十七
    年十二月十日期，面額各新台幣（下同）十萬元及八萬六千元，付款行高新銀行
    屏東分行之支票二紙，向自訴人誑稱須給付貨款為由，而向自訴人調現，實則潘
    、呂二人乃為聚賭週轉之用，屆期前述支票二紙均未獲付款，詎退票後，被告丁○○竟夥同被告丙○○偽稱名為「吳超華」，持被告丙○○所簽發，面額十九萬
    元，八十八年二月十日期，付款行第一商業銀行新興分行之支票一紙，至自訴人
    家中換回被告丁○○前所開立之支票二張，然屆期被告丙○○所開立之支票亦因
    拒絕往來而未獲支付，因認被告三人均涉有刑法第三百三十九條之詐欺罪嫌云云
    。
二、查自訴人前雖曾對本案被告之一丁○○以其前所簽發之支票二紙屆期未獲支付涉
    嫌詐欺為由，向本院提起自訴，而經本院於八十七年十二月二十二日以八十七年
    度自字第一六０號裁定駁回自訴人之自訴確定在案，惟本件自訴人於自訴事實中
    復稱被告丁○○係夥同被告甲○○詐欺且與被告丙○○騙取其原執有之被告丁○○所簽支票二紙，自不受刑事訴訟法第三百二十六條第四項不得再行提起自訴規
    定之限制，合先敘乙之。
三、按犯罪事實應依證據認定之，無証據不得推定其犯罪事實；不能証乙被告犯罪或
    其行為不罰者，應諭知無罪之判決；刑事訴訟法第一百五十四條及第三百零一條
    第一項分別定有乙文。且刑法第三百三十九條第一項之詐欺罪，必須行為人自始
    基於不法所有之意圖，以詐術使人交付財物，始能構成，所謂以詐術使人交付，
    必須被詐欺人因其詐術而陷於錯誤，若其所用方法，不能認為詐術，亦不致使人
    陷於錯誤，即不構成該罪，最高法院四十六年臺上字第二六０號著有判例。至於
    民事債務當事人間，若有未依債務本旨履行給付之情形，在一般社會經驗而言，
    原因非一；其因不可歸責之事由無法給付，或因合法得對抗他造主張抗辯而拒絕
    給付，甚至債之關係成立後，始行惡意遲延給付，皆有可能，非必出於自始無意
    給付之詐欺犯罪一端；又刑事被告依法不負自證無罪之義務，故在別無積極證據
    之情形下，自難違反刑事訴訟法第一百五十四條之規定，以被告單純債務不履行
    之狀態，推定被告自始即有不法所有之意圖而施用詐術。訊之被告等均堅決否認
    有何詐欺犯行，被告丁○○辯稱其所簽發之支票係被告甲○○向其所借用後向自
    訴人調現，其事前未曾見過自訴人，更無於退票後以被告丙○○所開立之十九萬
    元支票向自訴人換票，且其所簽發之支票二紙應係甲○○託人交還等語，被告甲○○則辯稱前即曾向自訴人週轉約一、二百萬元，而持被告丁○○支票向自訴人
    借款，未曾說係潘某票給付貨款，且未託人交還丁○○之支票，而被告丙○○則
    以前述伊所簽發之十九萬元支票係其前所開立給付予客戶之支票，不知流向等語
    。經查：
    （一）自訴人與被告丁○○、丙○○於自訴人借款予被告甲○○前，根本並不相
          識，本案被告丁○○所簽支票二紙全係被告甲○○持向自訴人借款等情，
          業據自訴人陳述在卷（見本院八十八年六月三十日訊問筆錄），是自訴人
          於借款予甲○○之初既未曾與被告丁○○、丙○○二人見面，已難認其等
          施用何詐術使自訴人陷於錯誤之情事可言。
    （二）次查被告甲○○前即曾與自訴人有金錢往來，雖金額雙方所陳互有不同（
          自訴人稱三十餘萬，甲○○稱一、二百萬元，分見本院八十八年六月三十
          日及同年七月十四日訊問筆錄），而本件借款十八萬六千元則係被告呂慶
          忠持丁○○票向自訴人借款且曾背書以示負責（有前開支票二紙附卷可稽
          ），參以其與自訴人之子藍甫成亦有金錢票據往來等情以觀(見本院八十?
          八年七月二十一日藍甫成訊問筆錄)，自亦難認被告甲○○借款後其用途?
          如何即率認其借款之初即有施用詐術情事。
    （三）再查自訴人或指陳被告丁○○於其所簽發支票退票後或偕同一名為吳超華
          者，或與被告丙○○持范某所開立之面額十九萬元支票至自訴人家中換回
          前述支票二紙（見本院八十八年七月十四日訊問筆錄），然均為被告潘多
          富、丙○○所否認，自訴人僅空言指訴，已難為憑，且本院將被告丁○○
          送請法務部調查局以控制問題法、混合問題法測謊結果，對下列問題（一
          ）其未曾持系爭之十九萬支票向自訴人戊○○換票。（二）甲○○有還其
          二紙系爭之支票。（三）係甲○○持其票向戊○○調現。經測試無情緒波
          動之反應，應未說謊等，有前開局（８８）陸（三）字第８８０７５２２
          ７號鑑定通知書一紙附卷可稽，是自訴人指陳係被告丁○○及吳超華或范
          欽華持十九萬元支票向其換票云云，顯屬有誤，自亦難認被告等有何詐欺
          情事。
    綜右所述，本院既查無何積極証據足資証乙被告等有何自訴人指訴之詐欺犯行，
    自難僅以自訴人所執支票未獲支付之單純民事債務糾葛即遽令被告三人負何刑事
    詐欺罪責，參諸首開法條規定、判例意旨及說乙，合應為被告等無罪之判決。
四、被告甲○○經合法傳喚，雖未於審理期日到庭，然本院認應為其無罪之判決，合
    依刑事訴訟法第三百零六條規定，不待其陳述逕行判決。
據上論斷，應依刑事訴訟法第三百四十三條、第三百零一條第一項、第三百零六條，
判決如主文。
中      華      民      國      八十八      年      十二      月    八  日
                                      臺灣屏東地方法院刑事第二庭
                                          法  官    潘正屏
右正本證乙與原本無異。
對於本判決如有不服應於收受送達後十日內向本院提出上訴書狀上訴於台灣高等法院
高雄分院並按他造當事人之人數附具繕本。
                                          書記官   林乙江
中      華      民      國      八十八      年      十二    月    九    日


司法院資訊處製作；財團法人民間司法改革基金會備份。
